臺灣臺北地方法院刑事判決　　　　　　　　　　　　九十二年度訴字第一四七０號
　　公　訴　人　臺灣臺北地方法院檢察署檢察官
　　被　　　告　乙○○
右列被告因偽造文書等案件，經檢察官提起公訴（九十二年度偵字第七五二五號），
本院判決如左：
    主  文
乙○○收受贓物，處拘役貳拾日，如易科罰金，以佰元折算壹日；又故買贓物，處
拘役拾日，如易科罰金，以佰元折算壹日；應執行拘役肆拾日，如易科罰金，以
佰元折算壹日。又偽造署押，足以生損害於公眾及他人，處有期徒刑貳月，如易科
罰金，以佰元折算壹日，如附表所示偽造之「甲○○」署押均沒收。
    事  實
一、乙○○：
  (一)於民國九十二年一月下旬，在臺北市萬華區龍山寺附近，明知真實年籍不詳之成
    年女子交付之丁○○皮夾一個（內含國民
    行信用卡各一枚，均係丁○○於九十一年十二月間下午八時許，在臺北市萬華區
    ○○○路四六號遺失），係屬來歷不明之贓物，竟基於收受贓物之犯意，收受上
    開皮夾及證件。
  (二)復於九十二年一月間，在臺北市○○路、廣州街附近，明知另真實年籍不詳之成
    年男子，所兜售之ＰＨＳ手機一支係屬來源不明之贓物（屬戊○○所有，手機號
    碼：0000000000號，係於九十二年一月十三日下午四時許，在臺北市
    信義區○○路○段國際會議中心內會議廳失竊之物），竟於同年一月下旬，以新
    臺幣（下同）五百元之低價買受，供己之用。幸於九十二年二月二十二日下午四
    時三十分許，在臺北市○○區○○路一段一六八號前，為警所攔檢查獲，並於乙○○身上扣得上開丁○○所有國民
    曉縵所有手機一支。
  (三)惟經警查獲時，乙○○為避免身份遭識破，並圖掩飾持有贓物犯行，竟又基於偽
    造其胞兄甲○○署押之犯意，於九十二年二月二十二日下午四時三十分許被查獲
    後，在臺北市政府警察局萬華分局桂林派出所內，製作筆錄時，謊報「甲○○」
    姓名及年籍資料，並在如附表所示之偵訊（調查）筆錄、口卡片上接續偽造「甲○○」之簽名及指印，足以生損害於甲○○，及警察機關偵訊筆錄之正確性。然
    經承辦員警比對口卡片並電話詢問甲○○家屬後查有不符，方知上情。
二、案經臺北市政府警察局萬華分局報告臺灣臺北地方法院檢察署檢察官偵查起訴。
    理  由
一、訊據被告乙○○就於前揭(一)之時地由不知名成年女子處，取得被害人丁○○之皮
    夾、證件後，又於前揭(二)之時地，向不知名之成年男子購買被害人戊○○之手機
    ，復於前揭(三)之時地，於警訊時，於如附表所示之處簽署「甲○○」之署押（含
    指印）等事實，於本院審理時均坦承不諱，惟仍矢口否認有何收受故買贓物、偽
    造署押之犯行，辯稱：(一)之部分係一位掃地之歐巴桑將皮夾交給伊，還來不及交
    到派出所就被警察抓了；(二)之部分，買受時並不知悉手機為贓物，很多人均在那
    裡購買；(三)之部分，係製作筆錄時員警很兇，伊不小心寫錯欲更改，但員警稱並
    稱一定要寫「甲○○」，逼迫伊繼續寫「甲○○」云云。經查：
  (一)就前揭(一)之部分：
    1.前開事實，除據被告坦承不諱外，並經被害人丁○○於警訊證述：皮夾、證件
      係於九十一年十二月間下午八時許，市長選舉時在龍山國中（臺北市○○路四
      六號）遺失等情明確，並於被告身上扣得前開被害人丁○○遺失之皮夾、證件
      可稽，而經被害人指認領回，有臺北市政府警察局萬華分局贓物認領保管收據
      附卷可佐，堪以認定。
    2.雖被告辯稱：收受上開皮夾、證件後，未及交至派出所即為警查獲云云。然被
      告於警訊時亦自承：上開皮夾、證件係九十二年一月下旬即取得等情明確（見
      偵查卷第七頁背面），而以被害人丁○○之物於九十二年二月二十二日方於被
      告身上扣得等情相參，則被告隨身攜帶上開物品幾達一月之長時間，豈會無機
      會交至派出所？是被告係基於收為己有之意而持有上開物品至明，被告所辯未
      及交付員警，委無足採。
  (二)就前揭(二)之部分：
    1.前開事實，除據被告坦承以五百元之低價買受不諱外，並經被害人戊○○於警
      訊證述：手機係於九十二年一月十三日下午大約十六時左右在臺北市○○路○
      段國際會議中心內二○二Ａ會議廳外之記者接待處桌上遭人竊走等情明確，並
      於被告身上扣得前開被害人戊○○失竊之手機可稽，而經被害人指認領回，有
      臺北市政府警察局萬華分局贓物認領保管收據附卷可佐，堪以認定。
    2.被告雖辯稱：不知手機為贓物云云。然被告於本院審理時已供稱：上開手機係
      新型，以五百元較市價便宜相當多，而該同型款手機一般市價二、三千元等語
      ，是以此購得之低價、購買途徑迥異尋常等情以觀，被告就上開手機來源不明
      、屬贓物等情知之甚稔，被告所辯不知贓物云云，顯係臨訟卸責之詞，難以採
      信。
  (三)就前揭(三)之部分：
    1.前開事實，除據被告坦稱偽簽如附表所示之「甲○○」署押（含指印）等情不
      諱外，亦經證人即製作筆錄員警何振棠證述綦詳，且有如附表所示之偵訊（調
      查）筆錄、甲○○口卡片在卷可參，堪以認定。
    2.且證人何振棠於本院審理時結證稱：偵訊時，係被告主動自稱係「甲○○」，
      據此調出甲○○之口卡片，被告立即簽署「甲○○」，但因照片不大相符，所
      以再以電話詢問甲○○之家屬，被告仍堅持伊係「甲○○」，故簽名係被告主
      動所為等語明確，故被告辯稱：警察逼迫簽名，一時緊張就簽甲○○名字云云
      ，難以憑信。
  (四)綜上所述，本件事證明確，被告犯行洵堪認定，應予依法論科。
二、核被告所為，分別係犯刑法第三百四十九條第一項收受贓物罪、同條第二項故買
    贓物罪、第二百十七條第一項之偽造署押罪。又被告於同日警訊中所為如附表文
    件上偽造「甲○○」之署押，雖係分別數行為，然各該於同一刑事案件中之數行
    為係於同時地實施侵害之法益，各行為之獨立性極為薄弱，依一般社會健全觀念
    難以強行分離，且於被告冒名應訊，主觀上當然有自始至終在各階段中偽造署押
    之意思，認各個舉動不過為犯罪行為之一部份，故同一刑事案件中之數偽造行為
    可視為一刑事訴訟程序之數個階段，不過係行為接續而完成整個犯罪，顯基於單
    一犯意接續所為，侵害單一法益，應包括於一行為予以評價，為接續犯，應論以
    一罪。被告所犯上開三罪，犯意個別，行為互殊，應分論併罰。至起訴書中：(1)
    認被告另犯刑法第二百十六條、第二百十條之部分，因並未於犯罪事實欄中載明
    該部分之犯罪事實，且經公訴蒞庭檢察官於本院審理時當庭陳明係屬贅載，應予
    刪除等情明確（見本院九十三年三月十日筆錄第十一頁）；(2)起訴事實雖未載明
    如附表編號二處之偽造「甲○○」署押之事實，惟此部分與前開起訴之附表編號
    一之部分，為接續同一行為，且經公訴蒞庭檢察官陳明補充（同見上開筆錄），
    基於審判不可分之原則，本院自應一併審理；(3)就被告前開偽造署押之犯行，起
    訴書中認應係連續犯，且認收受贓物、故買贓物罪部分應係連續犯等語，尚有未
    洽，然已經公訴蒞庭檢察官當庭陳明更正，併此敘明。爰審酌被告於犯罪後仍不
    知悔悟，並衡量被告其餘之犯罪動機、目的、犯罪時所受之刺激、犯罪之手段、
    犯人之生活狀況、品行、智識程度、犯罪所生之危險等一切情狀，判處如主文所
    示之刑，並諭知易科罰金之折算標準，就拘役部分合併定其應執行之刑。另被告
    偽簽他人之姓名並按捺指印於警詢筆錄之上，該指印同為代表該被冒用者之姓名
    ，作用及效力與署押無異，亦屬署押之一種，是偽造如附表所示之「甲○○」署
    押，不問屬犯人所有與否，均依刑法第二百十九條之規定沒收。
據上論斷，應依刑事訴訟法第二百九十九條第一項前段，刑法第二百十七條第一項、
第三百四十九條第一項、第二項、第二百十九條、第四十一條第一項前段、第五十一
條第一項第六款，罰金罰鍰提高標準條例第一條前段、第二條，判決如主文。
本案經檢察官丙○○到庭執行職務
中　　　華　　　民　　　國　　九十三　　年　　　三　　　月　　二十四　　日
                             臺灣臺北地方法院刑事第六庭
                                 審判長法  官  李英勇
                                       法  官  曾正龍
                                       法  官  郭惠玲
如不服本判決，應於判決送達後十日內，向本院提出上訴狀。
右正本證明與原本無異。
中　　　華　　　民　　　國　　九十三　　年　　　三　　　月　　二十六　　日
                                       書記官  鄭雅文
附錄本案論罪科刑法條全文：
刑法第三百四十九條
收受贓物者，處三年以下有期徒刑、拘役或五百元以下罰金。
搬運、寄藏、故買贓物或為牙保者，處五年以下有期徒刑、拘役或科或併科一千元以
下罰金。
因贓物變得之財物，以贓物論。
刑法第二百十七條
偽造印章、印文或署押，足以生損害於公眾或他人者，處三年以下有期徒刑。
盜用印章、印文或署押，足以生損害於公眾或他人者，亦同。
附表：
┌──────────────────────┬───────────┐
│偽造署押文書名稱                            │應    沒    收    物  │
├─┬────────────────────┼───────────┤
│  │臺北市政府警察局萬華分局桂林所九十二年二│上開筆錄內偽造之「吳大│
│一│月二十二日下午四時三十分偵訊（調查）筆錄│森」簽名壹枚、指印枚│
│  │（見偵查卷第五頁正、反面，以複寫之方式，│                      │
│  │一式三份）                              │                      │
├─┼────────────────────┼───────────┤
│二│甲○○之口卡片（同右卷第十八頁）        │上開文書內偽造「甲○○│
│  │                                        │」簽名含指印各壹枚    │
└─┴────────────────────┴───────────┘
